最高法院刑事判決　　　　　　　　　　　　　　　八十六年度台上字第七五四二號
　　上　訴　人　鍾朝就
　　　　　　　　陳進全
　　共　　　同
　　選任辯護人　鍾開榮律師
右上訴人等因陳振正自訴誣告案件，不服台灣高等法院中華民國八十五年八月二十七
日第二審更審判決（八十五年度上更(一)字第六○一號，自訴案號：台灣新竹地方法院
八十三年度自字第六一號），提起上訴，本院判決如左：
    主  文
原判決撤銷，發回台灣高等法院。
    理  由
本件原判決認定上訴人鍾朝就與陳進全基於共同之犯意，意圖陳振正受刑事處分，於
民國八十年四月五日由鍾朝就以新竹縣新埔鎮「香堂」管理委員會代表人身分，具
狀向台灣新竹地方法院檢察署，對自訴人陳振正提出告訴，誣指陳振正於八十年三月
間竊佔十萬信徒公同共有之廟產，即坐落新竹縣新埔鎮新北里十鄰四號「香堂」之
左右廂房及兆星樓一樓房屋。該署檢察官為不起訴處分後，鍾朝就聲請再議，經台灣
高等法院檢察署發回續行偵查後提起公訴。於台灣新竹地方法院審理中由鍾朝就具狀
委任陳進全為告訴代理人，續為誣告，由該院判處自訴人罪刑，幸經原審改判自訴人
無罪確定等情。因而撤銷第一審諭知上訴人等無罪之判決，改判論處其共同意圖他人
受刑事處分，向該管公務員誣告罪刑。固非無見。惟查：(一)審理事實之法院，對於案
內一切證據，除認為不必要者外，均應詳為調查，然後基於調查所得之心證，以為判
斷事實之基礎，如有應行調查之證據，未經調查，或是證據雖已調查，而其內容尚未
明瞭者，即與未經調查無異，如遽行判決，仍屬應於審判期日調查之證據未予調查之
違法。原判決認定自訴人為「祭祀公業香堂」之管理人，而系爭「香堂」之建物
屬「祭祀公業香堂」所有等情，無非以桃園縣楊梅鎮公所七十六年一月二十四日七
六鎮民字第九四號函等文件為據（見第一審卷第五五頁）。惟查依「祭祀公業香堂
」派下規約書第三條所載：本公業奉祀地點設於桃園縣楊梅鎮○○里○○鄰○○路二
十一號。而系爭「香堂」之建物，則座落新竹縣新埔鎮新北里十鄰四號（見第一審
卷第一一九頁），如謂「香堂」之建物屬「祭祀公業香堂」所有，為何「祭祀公
業香堂」之奉祀地點不在新竹縣新埔鎮新北里十鄰四號，卻設在桃園縣楊梅鎮○○
里○○鄰○○路二十一號？似與一般民間設置祭祀公業祠堂之習慣迥異。按「香堂
」之建物究為「祭祀公業香堂」所有，抑為鍾朝就所設「寺廟香堂」之廟產？原
審民事與刑事判決歧異（見原審八十四年度上更(一)字第二九四號民事判決），該民事
判決最後審認結果，足供為本案之重要參酌資料，原審未予調卷詳查，徒以上開桃園
縣楊梅鎮公所之函文為審認之依據，證據之調查自有未盡，本院前次發回意旨即予指
明，原判決仍未予置理，殊有未合。(二)科刑判決所認定之事實與所採之證據不相適合
，即屬證據上之理由矛盾，按諸刑事訴訟法第三百七十九條第十四款，其判決當然為
違背法令。原判決認定系爭「香堂」之建物均屬「祭祀公業香堂」所有。然自訴
人即「祭祀公業香堂」之管理人陳振正向新竹縣政府檢舉「香堂」內之兆星樓為
違章建築時，卻陳明該兆星樓為鍾朝就所興建（見原審上更(一)卷第七○頁），似主張
兆星樓非「香堂」之財產，如「香堂」之財產始終由自訴人掌管，豈容鍾朝就在
「香堂」內興建兆星樓？果兆星樓確為鍾朝就所興建，而該樓又為自訴人所占有使
用，鍾朝就控訴自訴人竊佔，即非全然無因。原審未審究上開檢舉函之內容，遽認「
香堂」內之建物均屬「祭祀公業香堂」所有，並認定上訴人等有誣告之犯意，未
免率斷。上訴意旨指摘原判決違法，尚非全無理由，應認原判決仍有發回更審之原因
。
據上論結，應依刑事訴訟法第三百九十七條、第四百零一條，判決如主文。
中      華      民      國    八十六    年     十二     月    二十四    日
                              最高法院刑事第八庭
                                  審判長法官  紀  俊  乾
                                        法官  楊  商  江
                                        法官  黃  正  興
                                        法官  林  茂  雄
                                        法官  王  居  財
      右正本證明與原本無異
                                              書  記  官
中      華      民      國    八十六    年     十二     月     三十     日
